【裁判字號】    95,上易,493
【裁判日期】    951107
【裁判案由】    違反台灣地區與大陸地區人民關係條例
【裁判全文】
臺灣高等法院臺南分院刑事判決         95年度上易字第493號
上  訴  人  臺灣雲林地方法院檢察署檢察官
被      告  甲○○
上列上訴人因被告違反台灣地區與大陸地區人民關係條例案件，
不服臺灣雲林地方法院95年度易字第191號中華民國95年8月9日
第一審判決（起訴案號：臺灣雲林地方法院檢察署94年度偵字第
4489號），提起上訴，本院判決如下：
    主  文
上訴駁回。
    理  由
一、公訴意旨略以：甲○○係位於雲林縣虎尾鎮○○里○○○街
    336 號之「好岸釣蝦場」之負責人，明知大陸地區人民，未
    經向行政院勞工委員會及有關主管機關申請許可，不得擅自
    雇用渠等在臺灣地區從事未經許可之工作，竟於民國94年8
    月間開店起，雇用來台之大陸地區人民肖琴、熊金紅、楊焰
    彩等人，於前開店內從事未經許可之坐檯陪酒工作，當有客
    人需要坐檯時，甲○○即電告大陸地區女子到店工作，並以
    坐一檯2 小時新台幣（下同）1200元之代價作為報酬，嗣於
    94年10月18日21時許，適有客人王唯任、洪寬良前往該店內
    消費，並請甲○○找3 位小姐坐檯陪酒，甲○○遂電肖琴、
    熊金紅、楊焰彩前至該釣蝦場A1包廂內陪男客陪酒、唱歌，
    嗣經警入內盤檢，當場查獲肖琴、熊金紅、楊焰彩於店內坐
    檯。因認被告甲○○涉違反台灣地區與大陸地區人民關係條
    例第15條第4 款、第83條第1 項之罪嫌。
二、按犯罪事實應依證據認定之，無證據不得認定犯罪事實。又
    不能證明被告犯罪者，應諭知無罪之判決，刑事訴訟法第15
    4 條第2 項、第301 條第1 項分別定有明文。次按刑事訴訟
    法第161 條已於91年2 月8 日修正公布，其第1 項規定：檢
    察官就被告犯罪事實，應負舉證責任，並指出證明之方法。
    因此，檢察官對於起訴之犯罪事實，應負提出證據及說服之
    實質舉證責任。倘其所提出之證據，不足為被告有罪之積極
    證明，或其指出證明之方法，無從說服法院以形成被告有罪
    之心證，基於無罪推定之原則，自應為被告無罪判決之諭知
    （最高法院92年台上字第128 號判例意旨參照）。
三、證據能力部分：
  (一)證人肖琴、熊金紅、楊焰彩、王唯任、洪寬良之警詢筆錄及
    證人肖琴、熊金紅未經具結之檢察官偵訊筆錄，被告均表示
    不同意引為證據使用，此部分證據並經檢察官當庭表示捨棄
    ，而不引為證據使用。
  (二)證人楊焰彩、王唯任、洪寬良於檢察官偵查時之訊問筆錄，
    被告雖亦表示不同意引為證據使用，然按此部分係證人楊焰
    彩、王唯任、洪寬良在檢察官前所為之證述，且經具結，本
    院依刑事訴訟法第159 條之1 第2 項之規定，裁定有證據能
    力。
四、本件公訴人認被告甲○○涉違反台灣地區與大陸地區人民關
    係條例第15條第4 款、第83條第1 項罪嫌，無非係以證人楊
    焰彩、王唯任、洪寬良於檢察官偵訊時之供述為其主要論據
    。訊據被告甲○○矢口否認有何上開犯行，辯稱：我開設釣
    蝦場，是提供民眾釣蝦、喝酒的場所，我沒有打電話叫肖琴
    、熊金紅、楊焰彩等人來陪酒、唱歌云云。經查：
（一）查證人楊焰彩、王唯任、洪寬良於檢察官偵訊時之供述，
      僅能證明94年10月18日下午9時許，大陸地區女子肖琴、
      熊金紅、楊焰彩確有至該好岸釣蝦場A1包廂內陪男客即證
      人王唯任、洪寬良等喝酒、唱歌等事實，該等證人並未證
      述該大陸地區女子肖琴、熊金紅、楊焰彩等三名係受被告
      甲○○所僱用。
（二）按該大陸地區女子肖琴、熊金紅、楊焰彩原本非在該好岸
      釣蝦場工作，而係因證人王唯任『委託』被告甲○○代為
      聯絡始前來該釣蝦場A1包廂內陪男客即證人王唯任等喝酒
      、唱歌等情，業據證人王唯任供證明確，核與證人楊焰彩
      所證：「（問：妳於94年10月18日何時至好岸釣蝦場A1
      包廂座檯陪酒？老闆是誰？薪水如何計算？）我於18日晚
      上22時到好岸釣蝦場A1包廂座檯陪酒，是我一位姓林朋友
      打電話叫我去的。每一小時新台幣600元計費，預計二小
      時台幣1200元……我不是好岸釣蝦場老闆叫我的，至於熊
      金紅及肖琴我不知道是誰叫的。林姓朋友不用抽成」（警
      卷第19、20頁）、「（問：林大哥何時與你聯絡的？）昨
      天晚上10點，當時我在斗南……林大哥打電話給我，說叫
      我直接到A1包廂，他待會過來……釣蝦場老闆不認識……
      之前在台北工作，這個月才南下找工作。」（偵查卷第21
      、22頁）大致相符。
五、按臺灣地區與大陸地區人民關係條例第15條第4款規定：「
    僱用或留用大陸地區人民在臺灣地區從事未經許可或與許可
    範圍不符之工作。」，故同條列第83條第1項所謂違反第15
    條第4款之規定者，係以『僱用或留用』大陸地區人民在臺
    灣地區從事未經許可或與許可範圍不符之工作為前提，綜上
    各情相互參酌，公訴人所據以為論據之證人楊焰彩、王唯任
    、洪寬良於檢察官偵訊時之供述，均未證明被告有『僱用或
    留用』大陸地區人民之事實，原審經審理後，以公訴人所提
    出之證據，尚不足為被告有罪之積極證明，或其指出證明之
    方法，無從說服法院以形成被告有罪之心證，基於無罪推定
    之原則，因予諭知被告無罪之判決，核無不合（雖原審判決
    無罪理由不同，惟不影響本院為無罪之認定），公訴人上訴
    意旨指摘原判決不當為無理由，應予駁回。
據上論結，應依刑事訴訟法第368條，判決如主文。
本案經檢察官羅清溪到庭執行職務。
中    華    民    國    95    年    11    月    7     日
                  刑事第三庭  審判長法  官  陳義仲
                                    法  官  蘇清水
                                    法  官  宋明蒼
以上正本證明與原本無異。
不得上訴。
                                    書記官  翁心欣
中    華    民    國    95    年    11    月    7     日


司法院資訊處製作；財團法人民間司法改革基金會備份。
